最　高　行　政　法　院　裁　定
　　　　　　　　　　　　　94年度裁字第01102號
上　訴　人　尚頂茶業有限公司
代　表　人　甲○○
訴訟代理人　王永森律師
被 上訴 人　經濟部
代　表　人　乙○○
參　加　人　天仁茶業股份有限公司
代　表　人　丙○○
訴訟代理人　紀冠伶律師
上列當事人間因商標異議事件，上訴人對於中華民國92年12月11
日臺北高等行政法院91年度訴字第3983號判決，提起上訴，本院
裁定如下：
　　主  文
上訴駁回。
上訴審訴訟費用由上訴人負擔。
　　理  由
一、按當事人依行政訴訟法第243條第1項規定，以高等行政法院
    判決有不適用法規或適用法規不當，或具有同條第2項所列
    各款事由為上訴最高行政法院之理由時，其上訴狀或理由書
    應有具體之指摘，並揭示該法規之條項、內容或合於該條款
    之事實；若係成文法以外之法則，應揭示該法則之意旨；倘
    為司法院解釋、或本院之判例，則應揭示該判解之字號或其
    內容。上訴狀或理由書如未依此項方法表明者，即難認為已
    對高等行政法院判決之違背法令有具體之指摘，其上訴自難
    認為合法。
二、上訴人於民國（下同）89年11月1日以「尚頂茶葉有限公司
    標章」商標，指定使用於商標法施行細則第49條所定商品及
    服務分類表第30類之茶葉、茶葉製成之飲料商品，向原處分
    機關申請註冊，經審查准列為審定第956782號商標（下稱系
    爭商標），嗣參加人以該審定商標有違商標法第37條第7款
    及第12款之規定，對之提起異議，經原處分機關審查以90年
    12月13日（90）智商0760字第900100928號發文之中台異字
    第901330號審定書為異議不成立之處分，參加人不服，提起
    訴願，被上訴人以經訴字第09106116130號決定「原處分撤
    銷，由原處分機關另為適法之處分」，上訴人不服，遂提起
    本件行政訴訟，請求判決撤銷訴願決定。原審斟酌全辯論意
    旨及調查證據之結果以：按商標圖樣「相同或近似於他人著
    名之商標或標章，有致公眾混淆誤認之虞者」、「相同或近
    似於他人同一商品或類似商品之註冊商標者」，不得申請註
    冊，為本件商標異議審定時商標法第37條第7款及第12款所
    明定。而衡酌兩商標是否近似，以具有普通知識經驗之購買
    人，於購買時施以普通所用之注意，有無混同誤認之虞判斷
    之。又所稱著名商標或標章，係指有客觀證據足以認定該商
    標或標章已廣為相關事業或消費者所普遍認知者而言。且商
    標在外觀、觀念或讀音方面有一近似者，即為近似之商標。
    經查，系爭商標圖樣係由一線條勾勒成一翻白茶壺外緣形狀
    ，另於茶壺外緣形狀內之壺身繪有一墨色茶葉圖形，再於墨
    色茶葉圖形內以反白方式勾勒出茶葉葉脈組合而成，該具有
    反白葉脈之茶葉圖於翻白茶壺內極為顯目。據爭之註冊第50
    565號商標圖樣係於一紅色茶杯內以反白方式繪有一幾佔該
    茶杯面積二分之一強之茶葉圖形，反白茶葉圖形內並以紅色
    線條勾勒茶葉葉脈，再於葉杯外置有一接近菱形之線條組合
    而成。據爭之第791710號商標除配有外文「Ten. Ren ' s」
    及中文「天仁茗茶」外，由一黑色近似菱形為底、一翻白之
    茶杯形狀，於該茶杯繪有一茶葉圖形而成，系爭商標與據爭
    商標相較，予人寓目印象，均有顯明之茶葉圖形並且均描繪
    於一容器中（茶杯或茶壺），系爭商標圖樣之茶壺外緣形狀
    整體亦與據爭商標菱形外緣接近，二者異時異地隔離通體觀
    察或於實際交易，有使具有普通知識經驗之購買人產生混淆
    誤認之虞，應屬近似商標。因認被上訴人據此以原處分機關
    未審酌及此，認系爭商標與據爭商標，於異時異地隔離觀察
    之際，難謂有使人產生混同誤認之虞，應非屬構成近似之商
    標，而遽為異議不成立之審定，尚有未洽，而將原處分撤銷
    ，著由原處分機關重行審酌，並無不合，而駁回上訴人之訴
    。
三、上訴意旨略以：（一）按異議審定時商標法第37條第12款、
    商標法施行細則第15條規定及本院26年判字第48號判例意旨
    ，原審未將系爭商標與據爭商標作整體隔離觀察，只以茶葉
    及茶葉置於茶壺或茶杯之內作割裂比對，而認兩商標近似，
    惟查據爭註冊第50565號商標之茶葉幾佔茶杯面積二分之一
    強，然系爭商標之茶葉不但與茶壺融為一體，所佔面積亦不
    到五分之一，原審未於理由明確指出系爭商標如何顯目，顯
    有判決不備理由及判決不適用法規之違誤。且上訴人於同服
    務分類表第30類之茶葉商品，以茶壺內置茶葉作為商標申請
    註冊，業已獲准取得註冊第968843號及966852號兩商標，益
    證原審判決顯有違背商標近似審查原則。（二）原判決認定
    系爭商標圖樣係由一線條勾勒成一翻白茶壺外緣形狀，另於
    茶壺外緣形狀內之壺身繪有一墨色茶葉圖形，卻又認為系爭
    商標圖樣之茶壺外緣形狀整體與據爭商標菱形外緣接近，理
    由前後矛盾，且未說明茶壺圖形與菱形圖形接近之理由；又
    原判決前認定系爭商標係茶壺內置茶葉圖形，而據爭商標係
    一茶葉置於茶杯內，後改指稱兩者均有茶葉圖形至於一容器
    內而認構成近似，理由前後亦矛盾，且未說明不同容器如何
    構成近似之理由，是原審認定違反一般商標審查之論理及經
    驗法則。（三）原審對於據爭商標圖樣所具有之菱形底框、
    中文及外文且為系爭商標所無者，兩者有所不同處，如何可
    讓一般消費者產生混淆而構成近似，並未加以說明，違反行
    政訴訟法第189條之規定。綜上，原判決確有判決不適用法
    規或適用不當，判決理由矛盾及判決理由不備之違法，亦違
    背論理與經驗法則等語。
四、本院按：本件上訴人對於臺北高等行政法院判決提起上訴，
    雖以原判決有不適用法規或適用法規不當，判決理由矛盾及
    判決理由不備暨違背論理與經驗法則為由，惟核其上訴論旨
    所指各節，無非係就原審取捨證據、認定事實之職權行使，
    憑其主觀意見，指摘原判決不當，難認為對高等行政法院判
    決之如何違背法令已有具體之指摘，依首揭說明，其上訴為
    不合法，應予駁回。
五、依行政訴訟法第249條第1項前段、第104條、民事訴訟法第
    95條、第78條，裁定如主文。
中    華    民    國    94    年    6     月   16     日
                  第三庭審判長法  官　廖　政　雄
                              法  官　林　清　祥
                              法  官　鍾　耀　光
                              法  官　姜　仁　脩
                              法  官  胡  國  棟
以  上  正  本  證  明  與  原  本  無  異
中    華    民    國    94    年    6    月    16     日
　　　　　　　　　　　　　　　書記官　陳　盛　信
